【裁判字號】    89,易,805
【裁判日期】    891226
【裁判案由】    藏匿人犯
【裁判全文】
臺灣花蓮地方法院刑事判決                          八十九年度易字第八五號
    公  訴  人  臺灣花蓮地方法院檢察署檢察官
    被      告  乙○○
右列被告因頂替案件，經檢察官提起公訴（八十九年度偵字第三一六九號），本院判
決如左：
    主  文
乙○○意圖使犯人隱避而頂替，累犯，處有期徒刑參月，如易科罰金，以參佰元折算
壹日。
    事  實
一、乙○○曾因違反肅清煙毒條例等案件，經法院判處應執行有期徒刑三年三月確定
    ，於民國八十五年十一月二十六日執行完畢，猶不思悔改，因八十八年十一月二
    十四日下午四時許，花蓮縣警察局新城分局警員持台灣花蓮地方法院檢察署（以
    下簡稱花蓮地檢署）檢察官核發之搜索票，在花蓮縣花蓮市○道路八九巷六號甲
    ○○住處執行搜索時，在屋內查獲乙○○所有之第一級毒品海洛因乙包（毛重０
    點三公克）、注射針筒四支及甲○○所有之第二級毒品安非他命乙包（毛０點四
    公克）、吸食器乙組，詎甲○○意圖隱避，竟推稱上開物品均為乙○○所有之物
    ，並於警局打電話通知乙○○前去，乙○○竟意圖使犯罪嫌疑人甲○○隱避，即
    於同日下午六時許前去新城分局刑事組，其明知其中第二級毒品安非他命乙包及
    吸食器並非其所有之物，卻向警員偽稱扣案之前開安非他命及吸食器亦為其所有
    ，因警員認為乙○○有為甲○○脫罪之嫌而僅列甲○○為被告移送花蓮地檢署，
    乙○○亦一同前去地檢署說明，於地檢署八十八年度偵字第四二七九號（公訴人
    誤載為八十九年度偵字第一０七八號案）甲○○違反毒品危害防制條例乙案中，
    於同日晚間九時四十分檢察官於地檢署偵訊時，偽稱扣案之安非他命亦為其所有
    之物（並未以證人身分具結），而頂替犯人，致承辦檢察官陷於錯誤，即將甲○
    ○涉嫌持有毒品案件為不起訴處分，並自動檢舉以八十九年度偵字第一０七八號
    案起訴乙○○持有第二級毒品罪嫌（其持有第一級毒品並施用部分，因觀察勒戒
    後無繼續施用傾向，另為不起訴處分），嗣經本院以八十九年度易字第五三二號
    案審理時，始發覺上情，並判決乙○○無罪。
二、案經臺灣花蓮地方法院檢察署檢察官自動檢舉偵查起訴。
    理  由
一、訊據被告乙○○矢口否認有何頂替之意圖，辯稱：扣到的海洛因及針筒是我的，
    當時甲○○打電話給我，說我的東西要我自己去承認，我到新城分局時意識不是
    很清楚，就說東西是我的，在檢察官訊問時因為用毒品，意識也不是很清楚，也
    沒有仔細聽檢察官問，別人問我，我就說是我的云云。經查，甲○○於查獲當日
    警訊時，先是供稱扣案物品全部都是同時在場之林天送所有的，經林天送堅詞否
    認，供稱扣案物品全為甲○○所有，甲○○嗣於警訊時至檢察官偵查中則一致供
    稱扣案物品是乙○○所有，待甲○○通知乙○○前來警局說明，乙○○到案後坦
    承扣案物品均為其所有等情，業經本院調閱八十九年度易字第五三二號乙○○違
    反毒品危害防制條例案件審核屬實，並有甲○○、乙○○、林天送於該案中警、
    偵訊及本院審理時之筆錄、該案刑事判決書乙份附卷可按，而證人甲○○於該案
    中並作證稱於警訊時因為與乙○○一起吸食，有說好罪要一人擔一半，我怕會第
    二次送勒戒等語，則其焉有先將罪責推給林天送不成後，亦未依約承擔一半之罪
    責，反將扣案物品全部推稱係乙○○所有，而乙○○亦供稱全部物品均為其所有
    ，與約定並不相符。況且乙○○於檢察官訊問：「你共有幾包？」乙○○答稱：
    「一包海洛因，一包安非他命」，檢察官訊問：「可否確定是前項二包毒品？」
    乙○○答稱：「我可確定」（見八十八年度偵字第四二七九號案八十八年十一月
    二十四日訊問筆錄），可見被告是自行告知扣得之一包安非他命亦為其所有，顯
    非順應檢察官之問題或意識不清而含糊應答，綜上各節，堪認被告乙○○係為使
    甲○○隱避脫罪而頂替犯行，被告乙○○所辯實無足採，其犯行洵堪認定。
二、核被告乙○○所為，係犯刑法第一百六十四條第二項、第一項之頂替罪。至公訴
    人雖記載乙○○係於八十八年十一月間至八十九年四月間，於警、偵訊時出面頂
    替云云，所稱「至八十九年四月間」，核與該案卷證資料不符，顯係誤載，並此
    敘明。又被告前曾因如事實欄所述之罪，於八十五年十一月二十六日執行完畢，
    於五年內再犯本件有期徒刑以上之罪，為累犯，應依法加重其刑。爰審酌被告之
    素行、犯罪之動機、所犯頂替罪責，意圖使人脫罪，嚴重影響犯罪偵查與審判工
    作之進行，使真實難以發現，妨害國家司法權之行使，惡性非輕，犯罪後又設詞
    狡辯未見悔意之態度等一切情狀，量處如主文所示之刑，並諭知易科罰金之折算
    標準。
據上論斷，應依刑事訴訟法第二百九十九條第一項前段，刑法第一百六十四條第一項
、第二項、第四十七條，罰金罰鍰提高標準條例第一條前段、第二條，判決如主文。
中      華      民      國    八  十  九    年     十二   月   二十六   日
                              臺灣花蓮地方法院刑事庭
                                  法  官  林  碧  玲
右正本證明與原本無異。
如對本判決不服，應於送達後十日內，向本院提出上訴狀。（應抄附繕本）告訴人或
被害人如對於本判決不服者，應具備理由請求檢察官上訴，其上訴期間之計算係以檢
察官收受判決正本之日期為準。
                                  法院書記官
中      華      民      國    八  十  九    年     十二   月   二十七   日
附錄本判決論罪之法律條文：
刑法第一百六十四條第一項、第二項：
藏匿犯人或依法逮捕、拘禁之脫逃人或使之隱避者，處二年以下有期徒刑、拘役或五
百元以下罰金。
意圖犯前項之罪而頂替者亦同。


司法院資訊處製作；財團法人民間司法改革基金會備份。
